【裁判字號】    97,訴,1832
【裁判日期】    971223
【裁判案由】    限制出境
【裁判全文】
臺北高等行政法院判決
                                      97年度訴字第1832號
原      告  甲○○
被      告  財政部
代  表  人  乙○○（部長）
訴訟代理人  己○○
            庚○○
被      告  臺北市稅捐稽徵處
代  表  人  丙○○（處長）
訴訟代理人  丁○○
            戊○○
上列當事人間因限制出境事件，原告不服行政院中華民國97年5
月9日院臺訴字第0970085000號訴願決定，提起行政訴訟。本院
判決如下：
    主  文
原告之訴駁回。
訴訟費用由原告負擔。
    事實及理由
一、事實概要：緣原告因欠繳民國（下同）85至96年房屋稅及85
    、86、88至95年地價稅（均含滯納金）計新臺幣548,547元
    ，已達限制欠稅人出境之金額標準，經被告臺北市稅捐稽徵
    處依「限制欠稅人或欠稅營利事業負責人出境實施辦法」第
    2條第1項規定，報由被告財政部以97年3月27日台財稅字第0
    970083329號函請內政部入出國及移民署限制原告出境。原
    告不服，提起訴願，遭決定駁回，遂向本院提起行政訴訟。
二、原告起訴意旨略稱：原告所有臺北市○○街○段54號7-8樓房
    屋遭受二次重大水災，停水停電嚴重毀損，達27年之久，依
    司法院釋字第420號解釋精神，應減免自85年以後一切地價
    稅及房屋稅。且依憲法第8條規定，人民身體自由應予保障
    ，訴請撤銷訴願決定及原處分云云。
三、按提起任何訴訟，請求法院裁判，均應以有權利保護必要為
    前提，具備權利保護必要者，其起訴始有值得權利保護之利
    益存在，故又稱為訴之利益，是原告之訴，依其所訴之事實
    ，係欠缺權利保護必要者，即屬無訴之利益，在法律上顯無
    理由，行政法院得不經言詞辯論，逕以判決駁回之，行政訴
    訟法第107條第3項定有明文。次按「行政訴訟原以官署之處
    分為標的，倘事實上原處分已不存在，則原告之訴因訴訟標
    的之消滅即應予以駁回。」、「當事人請求標的消滅，其訴
    訟關係即應視為終結。」行政法院（現改制為最高行政法院
    ，下同）27年判字第28號及30年判字第16號分別著有判例。
    又按「行政法院27年判字第28號及30年判字第16號判例，係
    因撤銷行政處分為目的之訴訟，乃以行政處分之存在為前提
    ，如在起訴時或訴訟進行中，該處分事實上已不存在時，自
    無提起或續行訴訟之必要；首開判例，於此範圍內，與憲法
    保障人民訴訟權之規定，自無牴觸。」司法院釋字第213號
    解釋在案。
四、本件原告因限制出境事件，不服被告財政部97年3月27日台
    財稅字第0970083329號函之限制出境處分，提起訴願，經行
    政院97年5月9日院臺訴字第0970085000號訴願決定駁回後，
    向本院提起撤銷訴訟。惟查，本件於訴訟繫屬中，被告臺北
    市稅捐稽徵處依97年8月13日公布修正之稅捐稽徵法第24條
    第3項規定：「在中華民國境內居住之個人或在中華民國境
    內之營利事業，其已確定之應納稅捐逾法定繳納期限尚未繳
    納完畢，所欠繳稅款及已確定之罰鍰單計或合計，個人在新
    臺幣100萬元以上，營利事業在新臺幣200萬元以上者；．．
    得由財政部函請內政部入出國及移民署限制其出境；．．。
    」，報由被告財政部以97年8月22日台財稅字第0970089472
    號函請內政部入出國及移民署解除原告出境限制，並由被告
    財政部以97年8月22日台財稅字第0970089471函通知原告，
    此有被告財政部上開97年8月22日二份函件影本均附於本院
    卷可稽，並經被告財政部與原告於本院97年11月17日準備程
    序敘明在卷，則原告請求撤銷之限制出境處分，業經被告財
    政部為解除其出境限制而不存在，揆諸上開說明，原告此部
    分請求，其訴之利益已消滅，其訴欠缺權利保護必要，在法
    律上顯無理由，爰不經言詞辯論，逕以判決駁回之。
五、再按「經訴願程序之行政訴訟，其被告為左列機關：一、駁
    回訴願時之原處分機關。」、「原告之訴，有左列各款情形
    之一者，行政法院應以裁定駁回之。但其情形可以補正者，
    審判長應定期間先命補正：．．十、起訴不合程式或不備其
    他要件者。」、「撤銷訴訟，原告於訴狀誤列被告機關者，
    準用第1項之規定。」行政訴訟法第24條第1款、第107條第1
    項第10款及第2項分別定有明文。本件原告係因限制出境事
    件，不服行政院97年5月9日院臺訴字第0970085000號訴願決
    定，提起本件訴訟，因其訴狀有程式上之欠缺，經本院以97
    年7月18日97年度訴字第1832號裁定命其於該裁定送達之日
    起7日內補正，原告雖於97年7月25日載列財政部為被告，惟
    仍誤將臺北市稅捐稽徵處併列為被告，然查依本件限制出境
    處分作成時之稅捐稽徵法第24條：「納稅義務人欠繳應納稅
    捐達一定金額者，得由司法機關或『財政部』，函請內政部
    入出境管理局，限制其出境．．」，臺北市稅捐稽徵處並非
    本件限制出境處分之主管機關（原處分機關），其誤列臺北
    市稅捐稽徵處為被告，為不合法，爰併駁回之。
據上論結，本件原告之訴為一部顯無理由，一部不合法，爰依行
政訴訟法第107 條第1 項第10款、第3 項、第98條第1 項前段，
判決如主文。
中    華    民    國    97    年    12    月    23    日
            臺北高等行政法院第三庭
                            審判長法  官  姜素娥
                                  法  官  楊莉莉
                                  法  官  劉介中
上為正本係照原本作成。
如不服本判決，應於送達後20日內，向本院提出上訴狀並表明上
訴理由，如於本判決宣示後送達前提起上訴者，應於判決送達後
20日內補提上訴理由書（須按他造人數附繕本）。
中    華    民    國    97    年    12    月    26    日
                                  書記官  蘇婉婷


司法院資訊處製作；財團法人民間司法改革基金會備份。
